【裁判字號】    88,訴,2244
【裁判日期】    890602
【裁判案由】    返還借款
【裁判全文】
臺灣板橋地方法院民事判決  八十八年度訴字第二二四四號
    原      告  丙○○○
    被      告  乙○○○
    送達代收人  林代書
右當事人間請求返還借款事件，本院判決如左：
    主    文
被告應給付原告新臺幣壹佰伍拾柒萬元，及自民國八十九年二月十九日起至清償日止
，按年息百分之五計算之利息。
訴訟費用由被告負擔。
本判決第一項於原告以新臺幣伍拾貳萬元為被告供擔保後，得假執行。
      事    實
甲、原告方面：
一、聲明：除供擔保金額外，如主文所示。
二、陳述：
（一）訴外人甲○○為代書，被告則受僱於甲○○，甲○○透過被告先後於民國八十
      六年二月二十一日及同年四月二十三日向原告借款新臺幣（下同）九十萬元及
      八十萬元，合計一百七十萬元。並由甲○○簽發同額之支票二紙（發票日各為
      八十六年五月二十一日及同年七月二十三日，付款人均為中國國際商業銀行民
      生分行票號BM0000000、CC0000000號）交由原告收執。惟前開支票屆期提示，
      均不獲兌現，迭經原告向甲○○及被告催索，僅陸續獲償十三萬元，餘款屢經
      催索，均不獲置理。
（二）嗣甲○○於八十八年五月二十日書立切結書保證：「伊於八十八年十月十五日
      起，每月清償二萬元，至清償完畢止：：：。」。惟甲○○並未依約分期償付
      ，被告遂同意書立保證書保證：「如債務人甲○○未依切結書內容履行債務，
      由第二債務人無條件償還其債務款項，並放棄對其債權人追溯之權利。」。被
      告就前開借款債權既表明連帶保證清償之意，原告自得本於連帶保證契約關係
      請求被告清償本件借款及遲延利息。
乙、被告方面：
一、聲明：原告之訴駁回。
二、陳述：
（一）原告主張一百七十萬元借款，僅其中九十萬元由被告代轉交甲○○，其餘八十
      萬元，則由原告自行交付（如何交付，被告不知悉）。即本件原告所指一百七
      十萬元借款，實際並與被告無關，借貸關係乃存在甲○○與原告間。
（二）又原告向甲○○催索清償系爭借款未果，乃於八十八年四月十五日二十一時三
      十分許，至被告住處恐嚇脅迫被告代為清償。被告表明前開金額非伊所借貸，
      應找原債務人甲○○才是，原告始作罷。詎同年六月二日二十一時許，原告再
      次率眾至被告住處樓下，其中五人闖入被告住處，脅迫被告簽立保證書，因斯
      時家中僅有被告及女兒謝麗君，均為弱女子，不得已只好應原告所求書立保證
      書。惟查被告僅善意第三人，非借款人，並無理由連帶清償甲○○所借款項。
      且甲○○亦向被告借款（即被告亦為甲○○之債權人），被告為受害人並無理
      由去承擔甲○○之債務。被告僅為甲○○之受僱人，非合夥股東，亦非其繼承
      人，甲○○事業經營成敗，與伊無涉。即原告以非法手段所取得之證據，與常
      理明顯相背。
      理    由
一、原告主張，訴外人甲○○為代書，被告則受僱於甲○○，甲○○先後透過被告或
    自行於八十六年二月二十一日及同年四月二十三日各向原告借款九十萬元及八十
    萬元，合計一百七十萬元。詎甲○○所交付供清償借款之支票，屆期提示均未兌
    現，期間除陸續清償十三萬元外，餘款一百五十七萬元經屢催均未清償。嗣甲○
    ○於八十八年五月二十日書立切結書保證分期償債，惟並未再為任何清償，被告
    遂同意書立保證書保證：如債務人甲○○未依切結書內容履行債務，由被告無條
    件償還其債務款項。為此本於連帶保證契約關係請求被告清償本件借款及遲延利
    息。
二、被告則以，伊僅代轉交系爭借款其中九十萬元予甲○○，其餘八十萬元，則由原
    告自行交付（如何交付，被告不知悉），本件借款，實際與被告無關。原告於向
    甲○○催索清償系爭借款未果，乃率眾至被告住處，脅迫被告簽立保證書（由被
    告之女按其指示書寫）。又被告為善意第三人，非借款人；且甲○○亦向被告借
    款（即被告亦為甲○○之債權人），被告為受害人並無理由去承擔甲○○之債務
    ；被告僅為甲○○之受僱人，非合夥股東，亦非其繼承人，甲○○事業經營成敗
    ，與伊無涉。即原告以非法手段所取得之證據，與常理明顯相背等情為辯。
三、查原告主張：甲○○向伊借款一百七十萬元，而所交付供清償之支票未獲兌現，
    迄尚餘一百五十七萬元未清償；被告於八十八年六月二日書立保證書同意如甲○
    ○未能依切結書（八十八年五月二十日簽立）內容還款，由被告無條件代其清償
    ；甲○○迄未依切結書內容還款等情，業據提出切結書、保證書各一紙及支票二
    紙、退票理由單一紙為證，並為被告所不爭執，經本院調查結果，可信為真正。
四、惟被告另以：伊係遭脅迫而簽立保證書云云為辯，然為原告所否認，另主張：被
    告是自願代甲○○還款等情。經依被告聲請傳訊證人謝麗君證稱：保證書內容是
    我寫的，那是原告帶一群人到我家脅迫我媽媽寫的，約四、五個人在樓上，還有
    一些人在樓下，來的人說如果不寫，他們不走：：：他們不走，我媽媽才簽等語
    。縱信證人前開所述屬實，所指「他們說不簽即不走」，是否該當民法第九十二
    條所稱「脅迫」之構成要件（脅迫係指故意預告危害，使他人發生恐怖之心情，
    進而為不利於己，且本來不願為表示之意思表示），已有可議。退步而言，縱認
    前開行為已該當「脅迫」之構成要件，依民法第九十二條規定，因被脅迫而為意
    思表示，僅得撤銷，在未經撤銷前，仍非無效。是在被告撤銷所為連帶保證之意
    思表示前，難謂該意思表示業經失效。
五、綜上所述，前開保證契約，既未經撤銷，仍有效存在。從而，原告本於保證契約
    關係，請求被告給付本件借款一百五十七萬，及自起訴狀繕本送達翌日（即八十
    九年二月十九日）起至清償日止，按年息百分之五計算之利息，為有理由，應予
    准許。
六、原告陳明願供擔保請准宣告假執行，經核無不合，爰酌定相當之擔保金額准許之
    。
七、結論：本件原告之訴為有理由，依民事訴訟法第七十八條、第三百九十條第二項
    ，判決如主文。
中      華      民      國    八十九    年      六      月    二        日
~B臺灣板橋地方法院民事第二庭
~B法  官  黃信滿
右為正本係照原本作成。
如對本判決上訴，須於判決送達後二十日內向本院提出上訴狀。
中      華      民      國    八十九    年      六      月    二        日
~B書記官  陳玫伶


司法院資訊處製作；財團法人民間司法改革基金會備份。
